臺灣高等法院刑事判決　　　　　　　　　　　　　九十一年度上訴字第二四號
　　上　訴　人　臺灣宜蘭地方法院檢察署檢察官
　　被　　　告　甲○○
右上訴人因被告違反毒品危害防制條例案件，不服臺灣宜蘭地方法院九十一年度訴字
第一六號，中華民國九十一年五月三十一日第一審判決（起訴案號：臺灣宜蘭地方
法院檢察署（九十一年度毒偵字第一八七號，併辦案號：九十一年度毒偵字第二０三
號、第三六五號、第四０二號）提起上訴，本院判決如左：
    主  文
原判決撤銷。
甲○○連續施用第一級毒品，累犯，處有期徒刑拾月，扣案之注射針筒壹支沒收。又
連續施用第二級毒品，累犯，處有期徒刑捌月。應執行有期徒刑壹年肆月，扣案之注
射針筒壹支沒收。
    事  實
一、甲○○前曾於民國八十六年間因違反藥事法及麻醉藥品管理條例案件，分別經法
    院判處有期徒刑六月、七月，後定其應執行之刑為有期徒刑十月，已於八十八年
    四月四日執行完畢。復又於八十九年間，因竊盜案，經法院判處有期徒刑六月確
    定，業於八十九年六月三十日執行完畢。再曾因施用毒品案件，先後二次經法院
    裁定執行觀察勒戒後，均認無繼續施用毒品傾向，而分別經台灣宜蘭地方法院檢
    察署檢察官於八十七年十月二十三日以八十七年度偵字第二一０三號、八十七年
    度偵字第三五一四號；八十八年十一月二十二日以八十八年度毒偵字第四０九號
    、八十八年度毒偵緝字第八四號為不起訴處分確定。然甲○○竟不知悔改，復分
    別基於施用第一級毒品、第二級毒品之概括犯意，九十一年一月八日（起訴書誤
    植為七日）凌晨二點回溯九十六小時內某時起至九十一年三月二十二日下午三時
    四十分許回溯九十六小時內之某時止，在宜蘭縣冬山鄉○○路二九七巷九號處所
    、宜蘭地區堤防邊之某處，連續施用第一級毒品海洛因、第二級毒品甲基安非他
    命多次，經警分別於九十一年一月七日晚上九時三十分許，在前述冬山鄉○○路
    二九七巷九號查獲，並扣得其所有施用第一級毒品海洛因之注射針筒一支；於九
    十一年二月二日上午，因另涉機車竊盜案件，經警查獲，並同意採尿送驗，復於
    九十一年三月十六日晚上五時許（上訴書誤植為七時許）經警通知到案接受調查
    ，另於同年三月二十二日下午三時四十分許，經警拘提到案，並同意採尿送驗後
    ，發現上情。
二、案經宜蘭縣警察局羅東分局報告台灣宜蘭地方法院檢察署檢察官偵查起訴及宜蘭
    縣警察局、三星分局及羅東分局移送檢察官併案審理。
    理  由
一、認定犯罪事實所憑之證據及理由：
    右揭事實，業據被告甲○○於本院調查審理時坦承不諱，且被告於上揭時地經採
    尿送驗後，除九十一年三月十六日晚上五時許採尿送驗呈嗎啡陽性反應外，均呈
    嗎啡、甲基安非他命陽性反應，此均有慈濟大學濫用藥物檢驗中心檢驗總表可查
    ，此外並有被告自承所有施用第一級毒品海洛因之注射針筒一支扣案可憑，是堪
    信被告前述自白真實可採。至於被告甲○○雖於原審審理中供承於九十一年一月
    六日某時起至九十一年三月底止，連續施用第一級毒品海洛因、第二級毒品甲基
    安非他命多次云云，惟被告於原審審理中上開自白尚無補強證據可佐，經查：被
    告於九十一年一月七日二十一時三十分在宜蘭縣冬山鄉○○路二九七巷九號處所
    被警查獲，於同年月八日凌晨二點採尿送驗（警製對照表所載採尿採尿日期亦誤
    植為七日於卷四、五頁），呈嗎啡、甲基安非他命陽性反應，而最後一次，於同
    年三月二十二日下午三時四十分許，經警拘提到案，並同意採尿送驗後，亦呈嗎
    啡、甲基安非他命陽性反應，各有慈濟大學濫用藥物檢驗中心檢驗總表可據，是
    被告施用第一級毒品、第二級毒品之期間，係自九十一年一月八日（起訴書誤植
    為七日）凌晨二點回溯九十六小時內某時起至九十一年三月二十二日下午三時四
    十分許回溯九十六小時內之某時止，洵可認定。又被告曾因施用毒品案件，先後
    二次經法院裁定執行觀察勒戒後，均認無繼續施用毒品傾向，而分別經台灣宜蘭
    地方法院檢察署檢察官於八十七年十月二十三日以八十七年度偵字第二一０三號
    、八十七年度偵字第三五一四號；八十八年十一月二十二日以八十八年度毒偵字
    第四０九號、八十八年度毒偵緝字第八四號為不起訴處分確定等情，亦有被告之
    台灣高等法院被告全國前案紀錄表一紙、原審九十年度訴字第三三六號、九十年
    度易字第四五四號、九十年度訴字第一七四號、八十九年度易字第六四三號刑事
    判決書四紙等存卷可參。是被告三犯施用毒品犯行明確，應依法論科。
二、論罪；
    核被告甲○○所為，係犯毒品危害防制條例第十條第一項、第二項之罪。被告施
    用毒品前分別持有第一級、第二級毒品之低度行為，均為施用之高度行為所吸收
    ，均不另論罪。又被告連續多次施用第一級、第二級毒品之犯行，各時間緊接、
    所犯各構成要件均相同，顯各基於概括犯意為之，均為連續犯，而應各論以一毒
    品危害防制條例第十條第一項、第二項之罪，並加重其刑。上揭連續施用第一級
    毒品罪與連續施用第二毒品罪間，犯意個別，行為互殊，應予分論併罰。起訴書
    雖載被告於九十一年一月七日凌晨二點回溯九十六小時內某時，在不詳處所施用
    第一級毒品海洛因及第二級毒品安非他命，經查九十一年一月七日凌晨二點，應
    係九十一年一月八日凌晨二點之誤，逕於更正。又檢察官移請併案審理部分（九
    十一年毒偵字第二０三號、第三六五號、第四０二號），雖未及於起訴書中論列
    ，然此部分與起訴部分，有連續犯裁判上一罪之關係，為起訴效力所及，本院當
    得審究，併此敘明。
三、撤銷改判及其理由：
    原審予以論罪科刑，固非無見，惟：（一）起訴書雖載被告於九十一年一月七日
    凌晨二點回溯九十六小時內某時，在不詳處所施用第一級毒品海洛因及第二級毒
    品安非他命，經查九十一年一月七日凌晨二點，應係九十一年一月八日凌晨二點
    之誤，原審未予更正，且原審依被告之自白認被告自九十一年一月六日某時起連
    續施用第一級毒品海洛因、第二級毒品甲基安非他命，惟被告於九十一年一月八
    日凌晨二點回溯九十六小時內某時開始施用，與自九十一年一月六日某時起開始
    施用，其時點並非完全一致，而被告所自白開始施用之時點復無補強證據證明，
    遽認被告自九十一年一月六日某時起開始施用第一級毒品海洛因、第二級毒品甲
    基安非他命，尚有未洽；（二）原審雖就被告於九十一年二月二日上午，因另涉
    機車竊盜案件，經警查獲，並同意採尿送驗後呈嗎啡、甲基安非他命陽性反應，
    檢察官移請併案審理部分（九十一年毒偵字第二０三號）併予審究，併敘明其理
    由，惟認被告至九十一年三月底亦連續施用第一級毒品海洛因、第二級毒品甲基
    安非他命多次之犯行，何以仍併予審理，未於判決中載明其認定之依據及併予審
    理之理由，不無判決理由不備之違誤。檢察官上訴意旨以被告復基於概括犯意，
    自九十一年三月十六日晚上七時許回溯七十二小時內之某不詳時間起，至同年三
    月二十二日下午三時四十分許回溯七十二小時內之某不詳時間止，先後多次施用
    第一級毒品海洛因；又另行起意，於九十一年三月二十二日下午三時四十分許回
    溯四日內之某不詳時間，在不詳處所，施用第二級毒品安非他命一次，有宜蘭縣
    警察局羅東分局及三星分局之移送書一紙在卷可稽，此部分犯罪事實與前揭判決
    事實，時間緊接，犯罪構成要件相同，顯係基於原來概括犯意為之，為連續犯，
    屬裁判上一罪，原審不及審酌，自有未洽云云。惟所指被告於上開時地施用第一
    級毒品海洛因、第二級毒品安非他命之犯行，原審已予審究，檢察官上訴固無理
    由，惟原判決既有可議自應撤銷改判。
四、科刑及其審酌事項：
（一）被告有事實欄所示之犯罪科刑及執行情形，此有台灣高等法院檢察署刑案資料
      簡覆表可按，被告於有期徒刑執行完畢，五年內再犯有期徒刑以上之本罪，為
      累犯，應依法遞加重其刑。
（二）爰審酌被告犯罪之動機、目的、手段、所犯對社會治安之影響、曾給予多次戒
      除毒癮之機會竟不知把握、犯罪後態度等一切情狀，量處如主文第二項所示之
      刑，並定其應執行之刑。
五、沒收：
    扣案注射針筒一支，為被告所有，並供犯罪所用之物，已據被告供明在卷，應依
    刑法第三十八條第一項第二款之規定沒收之。
據上論斷，應依刑事訴訟法第三百六十九條第一項前段、第三百六十四條、第二百九
十九條第一項前段、毒品危害防制條例第十條第一項、第二項，刑法第十一條前段、
第五十六條、第五十一條第五款、第四十七條、第三十八條第一項第二款，判決如主
文。
本案經檢察官沈明彥到庭執行職務。
中    華    民    國      九十一  年       八       月       十五       日
                              臺灣高等法院刑事第二十二庭
                                  審判長法  官  許  正  順
                                        法  官  林  明  俊
                                        法  官  邱  同  印
右正本證明與原本無異。
施用第一級毒品部分如不服本判決應於收受送達後十日內向本院提出上訴書狀，其未
敘述上訴之理由者並得於提起上訴後十日內向本院補提理由書（均須按他造當事人之
人數附繕本）。其餘不得上訴。
                                        書記官  莊  昭  樹
中    華    民    國      九十一  年       八       月       十六       日
附錄：本判決論罪科刑法條全文
毒品危害防制條例第十條
施用第一級毒品者，處六月以上五年以下有期徒刑。
施用第二級毒品者，處三年以下有期徒刑。
